【裁判字號】    99,監,696
【裁判日期】    991130
【裁判案由】    選定會同開具財產清冊之人
【裁判全文】
臺灣板橋地方法院民事裁定               99年度監字第696號
聲  請  人  黃建作
相  對  人  黃俊銘
關  係  人  黃俊能
上列當事人間聲請指定受監護宣告人黃俊銘之會同開具財產清冊
之人事件，本院裁定如下：
    主  文
指定黃俊能（男，民國○○○年○月○○日生，身分證統一編號
：Ｚ000000000號）為受監護宣告人黃俊銘（男，民國
○○○年○月○○○日生，身分證統一編號：Ｚ0000000
00號）之會同開具財產清冊之人。
聲請費用由聲請人負擔。
    理  由
一、按法院為監護之宣告時，應依職權就配偶、四親等內之親屬
    、最近一年有同居事實之其他親屬、主管機關、社會福利機
    構或其他適當之人選定一人或數人為監護人，並同時指定會
    同開具財產清冊之人。法院為前項選定及指定前，得命主管
    機關或社會福利機構進行訪視，提出調查報告及建議。監護
    之聲請人或利害關係人亦得提出相關資料或證據，供法院斟
    酌，修正後之民法第1111條定有明文。
二、聲請意旨略以：聲請人為相對人即受監護宣告人黃俊銘之父
    親（相對人之母親黃王阿美已歿），相對人前因中度智能障
    礙，無能力處理自己之事務，業經鈞院以96年度禁字第282
    號裁定宣告禁治產，聲請人依法為相對人之監護人，茲因相
    對人未經法院指定會同開具財產清冊之人，聲請人為確保相
    對人之權益，乃召集相對人之親屬召開親屬會議，推選相對
    人之兄黃俊能為會同開具財產清冊之人，爰聲請准予指定黃
    俊能為會同開具財產清冊之人等語。
三、按民法總則中華民國97年5 月2 日修正之條文施行前，已為
    禁治產宣告者，視為已為監護宣告；並於修正施行後，適用
    修正後之規定，民法總則施行法第4 條定有明文。該民法總
    則中華民國97年5 月2 日修正之條文，已於98年11月23日施
    行，本件相對人於修正施行前業經本院以96年度禁字第282
    號裁定宣告禁治產，是依上開規定，視為已為監護宣告，並
    於修正施行後，適用修正後之規定，合先敘明。
四、經查，聲請人主張其為相對人即受監護宣告人黃俊銘之父親
    （相對人之母親黃王阿美已歿），相對人前經本院以96年度
    禁字282 號裁定宣告禁治產，聲請人依法為相對人之監護人
    ，惟相對人未經法院指定會同開具財產清冊之人，現為確保
    相對人之權益，業經相對人之親屬即父親黃建作、兄弟姐妹
    黃俊能、黃俊誠、黃周慶、黃玟碧一致同意推由黃俊能為會
    同開具財產清冊之人等情，業據聲請人提出本院96年度禁字
    第282 號民事裁定、親屬會議記錄、親屬系統表、戶籍謄本
    等件為證，自堪信為真實。本院參酌黃俊能為相對人之兄長
    ，對相對人之財產應有瞭解，且有意願擔任會同開具財產清
    冊之人，揆諸首揭規定意旨，聲請人聲請指定黃俊能為會同
    開具財產清冊之人，核無不合，應予准許，爰裁定如主文所
    示，以利監督。
五、依非訟事件法第21條第1 項前段，裁定如主文。
中    華    民    國    99    年    11    月    30    日
                  家事法庭  法  官  葉靜芳
以上正本係照原本作成
如對本裁定抗告須於裁定送達後10日內向本院提出抗告狀
中    華    民    國    99    年    11    月    30    日
                            書記官  劉春美

司法院資訊處製作；財團法人民間司法改革基金會備份。
